【裁判字號】    95,訴,100
【裁判日期】    950609
【裁判案由】    損害賠償
【裁判全文】
臺灣臺中地方法院民事判決  95年度訴字第100號
原      告  陳姿云
兼上
法定代理人  乙○○
訴訟代理人  沈明欣律師
複代理人    馬吟臻
被      告  甲○○
右當事人間因原告提起刑事附帶民事訴訟，請求侵權行為損害賠
償事件，經本院刑事庭裁定移送前來，本院於95年5月25日言詞
辯論終結，判決如下：
    主    文
被告應給付原告乙○○新台幣貳拾柒萬柒仟零陸元，及自民國九
十四年十月二十六日起至清償日止按年息百分之五計算之利息。
被告應給付原告陳姿云新台幣伍仟元，及自民國九十四年十月二
十六日起至清償日止按年息百分之五計算之利息。
原告其餘之訴駁回。
訴訟費用由原告乙○○負擔百分之五十二，原告陳姿云負擔百分
之六，餘由被告負擔。
本判決原告勝訴部分得假執行。
原告其餘假執行之聲請駁回。
    事實及理由
甲、程序方面：
    被告經合法通知，無正當理由未於言詞辯論期日到場，經核
    無民事訴訟法第三百八十六條所列各款之情形，爰依原告之
    聲請，由其一造辯論而為判決，合先敘明。
乙、實體方面：
一、本件原告主張：被告於民國93年10月25日上午7時40分許，
    駕駛車號Ｂ5-5815號自用小客車，於台中市○○街與五廊街
    交岔路口起步行駛，於起步前本應注意車輛行使時之車前狀
    況、起步行駛應讓行進中車輛先行迴車時應依規定暫停及注
    意來往車輛、行人，並隨時採取必要之安全措施，竟疏未注
    意，即起步逆向迴車至對向車道，致撞及沿台中市○○街往
    金山街方向行駛，由原告乙○○騎乘，搭載原告陳姿云車牌
    號DBE-921號之輕型機車，致原告二人人車倒地，原告乙○
    ○受有右側股骨頸骨折、右側股骨幹骨折、右側前十字韌帶
    撕裂性骨原折，原告陳姿云受有左臉部及左小腿擦傷，爰依
    侵權行為法律關係請求被告賠償原告乙○○所支出之醫療費
    用新台幣（下同）51132元、復健費用15670元、看護費用
    99500元、購買醫療器材費用6000元及精神慰撫金400000元
    及原告陳姿云精神慰撫金30000元等語，並聲明：（一）被
    告應給付原告陳姿云30000元及自起訴狀繕本送達翌日起即
    94年10月26日起至清償日止，按週年利率百分之五計算之利
    息。（二）被告應給付原告乙○○500676元，及自起訴狀繕
    本送達翌日起至清償日止，按週年利率百分之五計算之利息
    （三）願供擔保，請准宣告假執行。被告則未到庭陳述，亦
    未提出証據資料以供審酌。
二、原告主張被告駕車於前開時地肇事，因而致原告二人受有前
    述傷害之事實，業據其提出長庚醫院醫療收據、中國醫藥學
    院醫療費收據、億全蔘藥行醫療費收據、安泰聯合診所診斷
    証明書、門診費用收據、中國醫藥大學附設醫院診斷証明書
    為証，並有本院94年度中交簡字第1423號刑事簡易判決、94
    年度中交簡上字第558號刑事判決書附卷可稽。被告復未到
    庭爭執，原告主張可信為真實。按汽車起步前，駕駛人應讓
    行進中之車輛優先通行，迴車前並應看清無來往車輛始得迴
    轉，道路交通安全規則第89條第1項第6款、第106條第5款定
    有明文。被告駕駛自小客車，自應注意上開規則，且依其狀
    況，又非不能注意，竟疏不注意為之，於起步逆向迴車至對
    向車道處與順向原告之直行車碰撞，未讓順向原告乙○○所
    騎乘之直行中車輛先行，致兩車碰撞肇事，致原告倒地受傷
    ，被告顯有過失。本件復經送請台灣省台中縣區車輛行車事
    故鑑定委員會鑑定亦持相同看法，有鑑定意見書於上開刑事
    卷內可稽，益證被告之行為有過失。原告因本件車禍受傷，
    被告前開過失行為與原告所受之前開傷害間，顯有相當因果
    關係，亦堪認定。
三、按因故意或過失，不法侵害他人之權利者，負損害賠償責任
    ；汽車、機車或其他非依軌道行駛之動力車輛，在使用中加
    損害於他人者，駕駛人應賠償因此所生之損害；不法侵害他
    人之身體或健康者，對於被害人因此喪失或減少勞動能力，
    或增加生活上之需要時，應負損害賠償責任；不法侵害他人
    之身體、健康、名譽、自由、信用、隱私、貞操，或不法侵
    害其他人格法益而情節重大者，被害人雖非財產上之損害，
    亦得請求賠償相當之金額；民法第184條第1項前段、第191
    條之2前段、第193條第1項、第195條第1項前段分別定有明
    文。本件被告因前開行為，致原告受有損害，自有相當因果
    關係，已如前述，揆諸前開規定，原告請求被告賠償其財產
    及非財產上之損害，自屬有據。茲就原告請求賠償之各項損
    害金額，審酌如下：
（一）原告乙○○部分：
      １、醫藥費用部分：
      (1)原告主張因本件事故受有前述傷害，支出醫藥費用共
        51132元，業據其提出與其所述相符之長庚醫院醫療費
        收據、中國醫學院醫療費收據、億全蔘藥行醫療費收據
        、安泰聯合診所門診費用收據為証，被告復未爭執，可
        信為真，原告此部分之請求，自應准許。
      (2)原告為使受傷處不至因走動而影響復原，而購買膝關節
        護具，共支出費用6000元，此業據原告提出購買費用証
        明，此部分亦認為必要費用，故應准許。
      ２、看護費用部分：
      (1)按民法第193條第1項規定「不法侵害他人之身體或健康
        者，對於被害人因此喪失或減少勞動能力或增加生活上
        之需要時，應負損害賠償責任」，所稱之增加生活上之
        需要，係指被害人以前並無此需要，因為受侵害，始有
        支付此費用之需要而言。又因受傷，而由親屬代為照顧
        被害人之起居，固係基於親情，但親屬看護所付出之勞
        力，並非不能評價金錢，只因兩者身分關係密切而免除
        支付義務，此種親屬基於身分關係之恩惠，自不能加惠
        於加害人，而應比照一般看護情形，認被害人受有相當
        於看護費之損害，命加害人賠償，最高法院89年度台上
        字第1749號判決可資參照。
      (2)查原告主張其因前開受傷致生活無法自理，而須僱用看
        護工照顧看護，原告自93年10月25日受傷住院期間（
        93年10月25日-93年10月28日，93年10月31日-93年11月
        3日，93年11月3日-93年11月6日，93年11月6日-93年
        11月12日，94年2月1日-94年2月4日）共支出看護費用
        35500元，業據提出看護費用收據証明五紙，可信為真
        實，此部分之請求，應予准許。又原告於93年11月12日
        出院後，仍因行動不便需專人照護24小時，此期間由原
        告之母代為看護照料，依上開說明，原告由其母代為照
        顧，亦得請求相當於看護費之損害，而原告若請人看護
        ，每日須支出之看護費用為2000元，有原告所提之看護
        費用單據附卷可稽，被告亦未爭執，是原告主張就該期
        間得請求之看護費用應為56 000元（2000×28＝56000
        ），是原告就此部分請求，自屬有據。另原告主張未來
        骨折癒合尚需再次住院進行固定手術而須住院三至四天
        之看護費用8000元，因未提出必要之証明，此部分尚難
        准許。
      (3)綜上原告乙○○得請之看護費用共為91500元（35500+5
        6000=91500）
    ３、慰撫金部分：
        原告乙○○因被告之前開過失行為，受有右側股骨頸骨
        折、右側股骨幹骨折、右側前十字韌帶撕裂性骨原折等
        傷害，致現今仍需至醫院復健，無法正常生活，在精神
        上感受莫大痛苦，自得請求被告賠償非財產上損害之慰
        藉金。爰斟酌原告乙○○因本件車禍所受之傷害及原告
        現年30歲，高中畢業，被告29歲，原告有汽車一輛，被
        告名下無財產輛（詳卷附財政部台灣省中區國稅財產歸
        屬資料清單）等一切情狀後，認原告請求賠償慰撫金額
        以200000元相當，逾此部分所為請求，尚嫌過高，不應
        准許。
    （四）綜上所述，原告得主張所受損害之金額合計為348632
          元（計算式為：51132+6000＋91500元＋200000=3486
          32）。再按保險人依強制汽車責任保險法規定給付之
          保險金，視為加害人或被保險人損害賠償金額之一部
          分；加害人或被保險人受賠償請求時，得扣除之，強
          制汽車責任保險法第30條定有明文。查原告因此次車
          禍而自保險公司領取汽車強制責任保險金共71626元
          ，有保險公司之匯款証明附卷可憑，依前開說明，應
          自本件損害賠償金額中扣除，則扣除後，原告得請求
          被告賠償277006元（000000－00000=277006）。
（二）原告陳姿云部分：
      原告陳姿云因被告之前開過失行為，受有左臉部及左小腿
      擦傷等傷害，在精神上感受痛苦，自得請求被告賠償非財
      產上損害之慰藉金。爰斟酌原告陳姿云年僅10歲，因本件
      車禍所受之傷害及，被告29歲，名下無財產輛（詳卷附財
      政部台灣省中區國稅財產歸屬資料清單）等一切情狀後，
      認原告請求賠償慰撫金額以5000元相當，逾此部分所為請
      求，尚嫌過高，不應准許。
六、從而，原告乙○○、陳姿云基於侵權行為之規定，請求被告
    應給付原告乙○○277006元，給付陳姿云5000元及均自起訴
    狀繕本送達翌日即94年10月26日起至清償日止，按年息百分
    之5計算之法定遲延利息，尚無不合，應予准許，超過部分
    則無理由，應予駁回。
七、原告陳明願供擔保請准宣告假執行，經核原告勝訴部份，係
    所命給付金額未逾50萬元之判決，爰依民事訴訟法第389條
    第1項第5款依職權宣告假執行；其餘假執行之聲請，因訴之
    駁回而失所依附，不予准許。
八、本件事證已臻明確，兩造其餘主張及所提證據與本院上開論
    斷無涉或無違，不予贅述。
九、本件訴訟費用及假執行之依據：民事訴訟法第79條、第389
    條第1項第5款，判決如主文。
中    華    民    國    95    年    6    月    9     日
                  民事第二庭    法  官  涂秀玲
正本係照原本作成。
如對本判決上訴，須於判決送達後20日內向本院提出上訴狀。
中    華    民    國    95    年    6    月    9    日
                                書記官


司法院資訊處製作；財團法人民間司法改革基金會備份。
